【裁判字號】    98,上訴,1450
【裁判日期】    980709
【裁判案由】    違反毒品危害防制條例
【裁判全文】
臺灣高等法院臺中分院刑事判決        98年度上訴字第1450號
上  訴  人
即  被  告  甲○○
上列上訴人因違反毒品危害防制條例案件，不服臺灣南投地方法
院九十七年度審訴字第二九號中華民國九十八年六月九日第一審
判決（起訴案號：臺灣南投地方法院檢察署九十七年度毒偵字第
一二四七號），提起上訴，本院判決如下：
    主  文
上訴駁回。
    理  由
一、按依刑事訴訟法第三百五十條、第三百六十一條、第三百六
    十二條、第三百六十七條規定，不服地方法院之第一審判決
    而上訴者，須提出上訴書狀，並應敘述具體理由，為上訴必
    備之程式；其所提出之書狀未敘述上訴理由，或僅曾以言詞
    陳述上訴理由者，均應於上訴期間屆滿後二十日內補提理由
    書於第一審法院。第一審法院經形式審查，認逾期未補提上
    訴理由者，應定期間先命補正；逾期未補正者，為上訴不合
    法律上之程式，應以裁定駁回。倘已提出上訴理由，但所提
    非屬具體理由者，則由第二審法院以上訴不合法律上之程式
    ，判決駁回。而所謂具體理由，必係依據卷內既有訴訟資料
    或提出新事證，指摘或表明第一審判決有何採證認事、用法
    或量刑等足以影響判決本旨之不當或違法，而構成應予撤銷
    之具體事由，始克當之（例如：依憑證據法則具體指出所採
    證據何以不具證據能力，或依憑卷證資料，明確指出所為證
    據證明力之判斷如何違背經驗、論理法則）；倘僅泛言原判
    決認定事實錯誤、違背法令、量刑失之過重或輕縱，而未依
    上揭意旨指出具體事由，或形式上雖已指出具體事由，然該
    事由縱使屬實，亦不足以認為原判決有何不當或違法者（例
    如：對不具有調查必要性之證據，法院未依聲請調查亦未說
    明理由，或援用證據不當，但除去該證據仍應為同一事實之
    認定），皆難謂係具體理由，俾與第二審上訴制度旨在請求
    第二審法院撤銷、變更第一審不當或違法之判決，以實現個
    案救濟之立法目的相契合，並節制濫行上訴（最高法院九十
    七年度臺上字第八九二號刑事判決意旨參照）。
二、經查：本件上訴人即被告甲○○雖於民國九十八年六月十九
    日向原審法院具狀提出刑事上訴狀敘明上訴理由，惟經核其
    所提出之上訴理由，僅陳述略稱：上訴人雖有毒品之前科，
    然而自強制戒治後就一直沒有再去吸食海洛因等毒品，證人
    乙○○亦證稱在九十七年四月十七日為警採尿前，上訴人每
    天都在他之房間出入，或許在他吸食毒品時所不慎吸入之二
    手煙，在房間又是開著冷氣，且上訴人和證人同住期間都沒
    有聊過有關毒品之話題，故懇請鈞長重啟調查，給予上訴人
    有表白自身清白之機會，如蒙准允，實感德澤等語。
三、本院查：
  (一)上訴人即被告因不服地方法院之第一審判決而於九十八年六
    月十九日向原審法院具狀提出刑事上訴狀聲明上訴，則依刑
    事訴訟法第三百六十一條第二項條文、立法修正理由及上開
    最高法院判決意旨，被告倘已提出上訴理由，但所提非屬具
    體理由者，則由第二審法院以上訴不合法律上之程式，以判
    決駁回之。至於上訴理由是否具體，係屬第二審法院審查範
    圍，則不在命補正之列（參見法院辦理刑事訴訟案件應行注
    意事項第一百六十二點），合先敘明。
  (二)經核上開上訴人所提之上訴理由，要非屬所謂之具體理由【
    即必須依據卷內既有訴訟資料或提出新事證，具體指摘或表
    明第一審判決有何採證認事、用法或量刑等足以影響判決本
    旨之不當或違法，而構成應予撤銷之具體事由，始克當之（
    例如：依憑證據法則具體指出所採證據何以不具證據能力，
    或依憑卷證資料，明確指出所為證據證明力之判斷如何違背
    經驗、論理法則），最高法院九十七年度臺上字第八九二號
    判決意旨參見】，本件上訴人上訴理由僅泛言：上訴人雖有
    毒品之前科，然而自強制戒治後就一直沒有再去吸食海洛因
    等毒品，證人乙○○亦證稱在九十七年四月十七日為警採尿
    前，上訴人每天都在他之房間出入，或許在他吸食毒品時所
    不慎吸入之二手煙，在房間又是開著冷氣，且上訴人和證人
    同住期間都沒有聊過有關毒品之話題，故懇請鈞長重啟調查
    ，給予上訴人有表白自身清白之機會，如蒙准允，實感德澤
    為上訴之理由，而俱未依法指摘或表明第一審判決有何採證
    認事、用法或量刑等足以影響判決本旨之不當或違法，而構
    成應予撤銷之具體事由，雖上訴人上訴理由另有提及「證人
    乙○○亦證稱在九十七年四月十七日為警採尿前，上訴人每
    天都在他之房間出入，或許在他吸食毒品時所不慎吸入之二
    手煙，在房間又是開著冷氣，且上訴人和證人同住期間都沒
    有聊過有關毒品之話題」等語，然此等事由亦不足以認定原
    判決有何不當或違法之處【有關上訴人此部分上訴理由所指
    「證人乙○○亦證稱在九十七年四月十七日為警採尿前，上
    訴人每天都在他之房間出入，或許在他吸食毒品時所不慎吸
    入之二手煙，在房間又是開著冷氣，且上訴人和證人同住期
    間都沒有聊過有關毒品之話題」一節，原即上訴人於九十七
    年十二月二十九日原審法院訊問當時，對於檢察官起訴之犯
    罪事實所陳述之答辯要旨及所提出之證據方法（見原審卷第
    五七至五八頁），原審法院就此部分亦已詳為調查認定，並
    於判決理由內詳細交待「(一)被告為警查獲之時經警採集其尿
    液送檢驗，並以ＧＣ／ＭＳ（即氣相層析質譜儀分析法）確
    認，確呈嗎啡陽性反應，嗎啡濃度數值為七三二五ｎｇ／ｍ
    ｌ，亦遠高於閾值濃度三００ｎｇ／ｍｌ，此有南投縣政府
    警察局埔里分局毒品案件委託鑑驗尿液代號與真實姓名對照
    表及詮訢科技股份有限公司九十七年四月三十日報告編號0
    0000000號濫用藥物尿液檢驗報告各一紙附卷可稽。
    按氣相層析質譜儀分析法係目前最常採用以測試嫌疑人有無
    施用毒品之確認方法，蓋在良好的操作條件下，以氣相層析
    質譜儀作藥物及其代謝產物之定性及定量分析，將可排除偽
    陽性之可能，幾乎不會有偽陽性反應產生（行政院國軍退除
    役官兵輔導委員會臺北榮民總醫院八十三年四月七日（八十
    三）北總內字第０三０五九號函可資參照）。且按正常人如
    未吸用嗎啡、甲基安非他命，其尿水應無嗎啡、甲基安非他
    命陽性反應。再者，倘有吸用甲基安非他命者，約百分之七
    十於二十四小時內自尿中排出，約百分之九十於九十六小時
    內自尿中排出，因憑尿液中呈甲基安非他命陽性反應，推算
    吸食時間距採尿時間最長不逾四日（即九十六小時）等情，
    有行政院衛生署藥物食品檢驗局八十一年二月八日（八一）
    藥檢壹字第００一一五六號函可參。而施用海洛因二十四小
    時內，約有施用劑量之百分之八十經由尿液排出，而於尿液
    中排出之最長時限，受施用劑量、施用方式、個人體質及其
    代謝情況等因素影響，因個案而異，一般可檢出之最長時限
    為海洛因服用後二至四天，亦有行政院衛生署管制藥品管理
    局九十三年十二月二日管檢字第０九三００一一五六六號函
    可佐。故被告前揭查獲採尿呈嗎啡陽性反應，可認被告於該
    次查獲採尿送驗前九十六小時即四日內確有施用海洛因之事
    實，甚為明確。(二)另被告雖以前詞置辯，惟據證人丙○○於
    本院審理中證稱略以：伊在九十七年四月間有與哥哥丁○○
    一同至埔里找被告玩，並在那邊住約三天左右，被告介紹伊
    與乙○○認識，當時曾在乙○○房間聊天，但伊並非二十四
    小時均與被告在一起，白天伊在睡覺，晚上差不多均與被告
    、乙○○等人去唱歌，有時到被告之姊姊開設的卡拉ＯＫ店
    、有時到他人開設的店，大概都唱到半夜才回家等語（見本
    院九十八年五月二十六日審判筆錄）；證人丁○○於本院審
    理證稱：其於九十七年四月間有到被告那邊住幾天，不超過
    一星期，被告早上會出去工作，晚上才回家，工作回來曾在
    乙○○房間聊要開設按摩院的事，被告並不是與乙○○每天
    二十四小時都待在房間內等語（見本院九十八年五月二十六
    日審判筆錄）。基此，就證人丙○○與丁○○上開證詞互核
    勾稽，顯見，在九十七年四月間被告雖與乙○○、丙○○曾
    在乙○○房間聊天討論開設按摩院之事，但被告並非二十四
    小時均與乙○○在一起待在乙○○房間，是以，被告上開辯
    詞，即有疑義。(三)再者，若非長時間與吸毒者直接相向且大
    量存心吸入吸毒者所呼出之煙氣，以二手煙中可能存在之低
    劑量煙毒或安非他命，應不致在尿液中檢驗出煙毒或安非他
    命反應（參卷附之見法務部調查局〈八二〉技發一字第四一
    五三號函）。又依常理判斷，若與吸食第二級毒品安非他命
    、甲基安非他命者同處一室，其吸入「二手煙」或蒸氣之影
    響程度，與空間大小、密閉性、吸入之濃度多寡及吸入時間
    長短等因素有關，且因個案而異，縱然吸入二手煙或蒸氣者
    之尿液可檢出毒品反應，其濃度亦應遠低於施用者；再依據
    Ｊｏｕｒｎａｌ  ｏｆ  Ａｎａｌｙｔｉｃａｌ  Ｔｏｘｉ
    ｃｏｌｏｇｙ二００一年第二十五卷中之研究報告，給予四
    位受試者以煙吸方式３．５毫克至１３．９毫克之海洛因，
    於３５．５小時至３７．３小時，其尿液中檢出嗎啡（海洛
    因代謝物）之濃度最高至五七五ｎｇ／ｍｌ（參卷附之行政
    院衛生署管制藥品管理局九十三年十二月二十三日管檢字第
    ０九三００一二二０四號函）。依據證人丁○○及丙○○上
    開證詞，足證，被告於九十七年四月間，在證人丁○○及丙○○住在被告埔里住處期間，被告並非整日二十四小時均與
    乙○○在一起及待在乙○○房間內，亦即被告並無長時間與
    乙○○同處一室之事實甚明。而證人乙○○於九十七年四月
    十七日曾因施用毒品犯行，經本院以九十七年度毒聲字第一
    九四號裁定送觀察勒戒處分，證人乙○○該次為警查獲採集
    其尿液送檢驗，確呈有嗎啡陽性反應，其嗎啡濃度數值為八
    九二六ｎｇ／ｍｌ，此有本院依職權調閱臺灣南投地方法院
    檢察署九十七年度毒偵字一二五三號偵查卷宗在卷可稽，而
    被告嗎啡濃度數值為七三二五ｎｇ／ｍｌ，與證人乙○○尿
    液中所檢出之嗎啡濃度數值僅差距一六０一ｎｇ／ｍｌ，核
    與上開行政院衛生署管制藥品管理局九十三年十二月二十三
    日管檢字第０九三００一二二０四號函所示：吸入二手煙或
    蒸氣者之尿液可檢出毒品反應，其濃度亦應遠低於施用者一
    節，有明顯出入。再參以南投縣政府警察局埔里分局九十八
    年二月二十七日投埔警偵字第０九八００００七八一號函及
    其所附之南投縣埔里鎮○○○街三八號四樓之二公寓之現場
    圖及現場照片六幀，暨被告審理中所繪製乙○○房間擺設圖
    所示，可知乙○○房間內有一冷氣窗孔及對外之窗戶，該窗
    戶可供與外面空氣對流，冷氣孔下擺設衣櫃、衣櫃旁有一書
    桌，門進去前方就是書桌、左邊是床，床的右前方即為書桌
    ，顯見，床和書桌並非直接相對，且尚有少許距離；再依證
    人乙○○於本院證稱：伊與朋友在房間聊天時，伊坐在書桌
    前那張倚子、朋友坐在床上一情，及被告審理中陳稱：乙○○房間最少有三、四坪（均見本院九十八年五月二十六日審
    判筆錄），足證，被告若與證人乙○○一同在乙○○房間聊
    天，被告坐在床邊、證人乙○○坐在書桌前椅子，二人並無
    直接相對面，而係斜對面，且尚有二、三步距離。況且，果
    若被告所辯於四月十二日至十四日連續三日伊均與證人乙○○在一起，距九十七年四月十七日十五時四十五分許其被採
    尿至少有七十二小時以上，則依據上開Ｊｏｕｒｎａｌ  ｏ
    ｆ  Ａｎａｌｙｔｉｃａｌ  Ｔｏｘｉｃｏｌｏｇｙ二００
    一年第二十五卷中研究報告所載測試者之海洛因數量及採尿
    時間之數據（即給予四位受試者以煙吸方式３．５毫克至１
    ３．９毫克之海洛因，於３５．５小時至３７．３小時採尿
    ），其尿液中檢出嗎啡（海洛因代謝物）之濃度最高至五七
    五ｎｇ／ｍｌ，但被告尿液中嗎啡濃度數值為七三二五ｎｇ
    ／ｍｌ，其嗎啡濃度數據遠高於上開研究報告數據甚多，足
    證，被告應非吸入證人乙○○所施用毒品之煙霧（二手煙）
    ，執此，被告既無與施用者『直接相向』且『大量存心吸入
    』煙氣之情形，當無可能不慎吸入他人之『二手煙』造成驗
    尿呈嗎啡命陽性反應，是被告辯以他人施用毒品致其不慎吸
    到『二手煙』云云，不足採信。…(五)對被告有利證據而本院
    不採信之理由：證人乙○○雖於本院證稱略為：伊在九十七
    年四月十七日為警採尿前，幾乎每天都將海洛因摻在香菸內
    施用，一天都施用十幾次，在被告與伊同住公寓期間，均沒
    有與被告聊過毒品話題，亦沒有看見被告施用毒品。九十七
    年四月間，當時伊房間二十四小時均有開冷氣，伊施用海洛
    因是保密不讓人知道，所以，被告不知道伊有施用毒品云云
    。惟查：證人乙○○於九十七年四月十七日因施用毒品犯行
    ，經本院以九十七年度毒聲字第一九四號裁定送觀察勒戒處
    分，據證人乙○○該次為警查獲時，在警局中表示伊係在採
    尿前二天曾將海洛因沾在香菸上施用海洛因一情（見上開臺
    灣南投地方法院檢察署九十七年度毒偵字一二五三號偵查卷
    宗），核與證人乙○○自己在本院審理中之證詞，顯有出入
    ，且一天施用毒品十餘次，亦有違常情，其上開證言，應係
    偏頗被告，而無足採。」（見原判決書第二至六頁），則上
    訴人就此再為形式上之爭執，即難謂係具體理由】，揆諸上
    開最高法院判決意旨，及依「程序優先於實體」之刑事訴訟
    法原則，本件上訴自不合法定上訴程式，應予駁回，並不經
    言詞辯論為之。
據上論斷，應依刑事訴訟法第三百六十七條前段、第三百七十二
條，判決如主文。
中    華    民    國    98    年     7    月     9    日
            刑事第九庭    審判長法  官  江  德  千
                                法  官  賴  妙  雲
                                法  官  許  旭  聖
以上正本證明與原本無異。
如不服本判決應於收受送達後10日內向本院提出上訴書狀，其未
敘述上訴之理由者，並得於提起上訴後10日內向本院補提理由書
（均須按他造當事人之人數附繕本）「切勿逕送上級法院」。
                                書記官  紀  美  鈺
中    華    民    國    98    年    7     月    9     日


司法院資訊處製作；財團法人民間司法改革基金會備份。
